【裁判字號】    97,交抗,837
【裁判日期】    970731
【裁判案由】    聲明異議
【裁判全文】
臺灣高等法院臺中分院刑事裁定         97年度交抗字第837號
抗  告  人
即受處分人  甲○○
上列抗告人因違反道路交通管理處罰條例聲明異議案件，不服臺
灣臺中地方法院中華民國97年7月2日裁定（97年度交聲字第1505
號、第1930號），提起抗告，本院裁定如下：
    主  文
抗告駁回。
    理  由
一、原裁定意旨略以：原處分機關交通部公路總局臺中區監理所
    之中監違字第裁60-TA0000000號、第裁60-HD0000000號二件
    裁決書，於民國（下同）97年4月16日同時送達抗告人之住
    所，由其受僱人謝志聰代收，有送達證書一份附卷可稽，其
    聲明異議法定期間為自收受送達之翌日起算20日，但依抗告
    人之住所，應加計在途期間3日，故聲明異議之法定期間末
    日為97年5月9日。惟抗告人遲至97年5月13日始遞狀聲明異
    議，已逾異議期間，且無從補正，應予駁回等語。
二、抗告意旨略以：抗告人主張遞狀日期應未逾法定異議期間，
    爰依法提起抗告，盼抗告法院詳查，准予廢棄原裁定，以維
    權益等語。
三、按道路交通管理處罰條例所定罰鍰之處罰，受處罰人接獲違
    反道路交通管理事件通知單後，於15日內得不經裁決，逕依
    第92條第3項之罰鍰基準規定，向指定之處所繳納結案；不
    服舉發事實者，應於15日內，向處罰機關陳述意見；其不依
    通知所定期限前往指定處所聽候裁決，且未依規定期限繳納
    罰鍰結案或向處罰機關陳述意見者，處罰機關得逕行裁決之
    ；受處分人，不服第8條主管機關所為之處罰，得於接到裁
    決書之翌日起20日內，向管轄地方法院聲明異議，道路交通
    管理處罰條例第9條第1項、第87條第1項分別定有明文。次
    按交通法庭認聲明異議不合法律上之程式或其異議權已經喪
    失者，應以裁定駁回之，但其不合法律上之程式可以補正者
    ，應先定期命為補正，逾期不補正者，即予駁回，道路交通
    案件處理辦法第18條亦定有明文。又處理違反道路交通管理
    事件，有關文書送達之程序，準用行政程序法送達之規定，
    違反道路交通管理事件統一裁罰標準及處理細則第5條亦定
    有明文。而送達於應受送達人之住居所、事務所或營業所為
    之；於應送達處所不獲會晤應受送達人時，得將文書付與有
    辨別事理能力之同居人、受僱人或應送達處所之接收郵件人
    員，行政程序法第72條第1項、第73條第1項亦規定甚明。
四、經查：
（一）本件抗告人甲○○所有之車牌號碼5491-UB號自用小客車
      因下列之違規事實：97年2月12日中午12時25分許，在
      臺9線406點6公里香蘭段之超速違規行為，遭臺東縣警察
      局交通警察隊逕行舉發在案；97年1月25日下午1時許，
      在臺中縣沙鹿鎮○○路之超速違規行為，遭臺中縣警察局
      交通警察隊逕行舉發在案。嗣經交通部公路總局臺中區○
      ○○○道路交通管理處罰條例第40條之規定，於97年4月
      15日分別以中監違字第裁60-TA0000000號、第裁60-HD00
      00000號裁決書裁處罰緩並記違規點數。該二件裁決書業
      於97年4月16日同時送達抗告人，由抗告人之受僱人謝志
      聰代收，有舉發違反道路交通管理事件通知單、裁決書各
      二紙及送達證書一紙附卷可稽。而送達文書由公寓大廈管
      理委員會僱用之管理員代收者，因管理員所服之勞務包括
      為公寓大廈住戶接收文件，性質上應屬全體住戶之受僱人
      （最高法院93年台上字第2251號判決參照），故其有代收
      文件之權限。因此原處分機關裁決書之送達，依違反道路
      交通管理事件統一裁罰標準及處理細則第5條、行政程序
      法第72條第1項、第73條第1項之規定，係合法之送達，已
      生送達效力。
（二）抗告人既已於該日收受上揭二件裁決書，其聲明異議之20
      日法定期間，係皆自收受送達之翌日，即97年4月17日起
      算。又依法院訴訟當事人在途期間標準第4條第1項第2款
      規定，若受處分人非居住於處罰機關所在之鄉、鎮、市者
      ，應扣除在途期間3日，而本件受處分人之居住地在臺中
      市，與位在台中縣大肚鄉之處罰機關即交通部公路總局臺
      中區監理所非在同縣市，應扣除在途期間3日，亦即聲明
      異議期間之計算應加計3日，故受處分人上揭聲明異議之
      法定期間末日應為97年5月9日。惟抗告人遲至97年5月13
      日始向原審法院遞狀聲明異議，有聲明異議狀二紙及臺灣
      臺中地方法院收發室收件章附卷可憑，是其二件聲明異議
      顯均已逾20日之法定期間，且無從補正，原審據此駁回抗
      告人之異議，本院經核並無不合，抗告人以未逾異議期間
      為由抗告，為無理由，應予駁回。
五、據上論結，應依道路交通案件處理辦法第26條，刑事訴訟法
    第412條，裁定如主文。
中    華    民    國    97    年    7     月    31    日
            刑事第十庭    審判長法  官  林  照  明
                                法  官  郭  瑞  祥
                                法  官  林  欽  章
上列正本證明與原本無異。
不得再抗告。
                                書記官  許  哲  禎
中    華    民    國    97    年    8     月    4     日


司法院資訊處製作；財團法人民間司法改革基金會備份。
